ACORDAO-COMPLETO-2543140

ACÓRDÃO 1702/2022 ATA 29/2022 - PLENÁRIO

VISTOS, relatados e discutidos estes autos de revisão de ofício do Acórdão 8467/2021-TCU-Primeira Câmara, que reconheceu o registro tácito do ato de aposentadoria em exame,
ACORDAM os Ministros do Tribunal de Contas da União, reunidos em sessão Plenária, diante das razões expostas pelo relator e com fundamento no art. 71, incisos III e IX, da Constituição Federal, combinado com os arts. 1º, inciso V, 39, inciso II, e 45, caput, da Lei 8.443/1992, e ainda com os arts. 260, § 2º, e 262, caput e § 2º, do Regimento Interno/TCU, em:
9.1. reformar, em sede de revisão de ofício, o Acórdão 8467/2021-TCU-Primeira Câmara, de modo a considerar ilegal, com negativa de registro, o ato de aposentadoria de Mara Jeanne Lira Tavora Gurjão;
9.2. dispensar o ressarcimento das quantias indevidamente recebidas de boa-fé (enunciado 106 da súmula da jurisprudência predominante do TCU) ;
9.3. determinar à unidade jurisdicionada que:
9.3.1. no prazo de 15 (quinze) dias, faça cessar os pagamentos decorrentes do ato ora considerado ilegal, sob pena de responsabilidade solidária da autoridade administrativa omissa, até a emissão de novo ato, livre da irregularidade identificada, a ser submetido ao TCU no prazo de 30 (trinta) dias;
9.3.2. no prazo de 15 (quinze) dias, dê ciência do inteiro teor desta deliberação à interessado, esclarecendo-lhe que o efeito suspensivo proveniente da interposição de recurso não a exime da devolução dos valores percebidos indevidamente após a notificação sobre o presente acórdão, em caso de não provimento do recurso porventura impetrado;
9.3.3. no prazo de 30 (trinta) dias, informe ao TCU as medidas adotadas, sem prejuízo de encaminhar comprovante sobre a data em que a interessada tomou conhecimento do contido no subitem anterior;
9.4. dar ciência deste acórdão à unidade jurisdicionada.

Revisão de ofício de ato de aposentadoria.

Superintendência Estadual da Funasa no Estado do Ceará.

3. Interessados/Responsáveis:
3.1. Interessado: Mara Jeanne Lira Tavora Gurjão (XXX.528.113-XX).

13.1. Ministros presentes: Walton Alencar Rodrigues (na Presidência), Benjamin Zymler, Augusto Nardes, Bruno Dantas (Relator) e Jorge Oliveira.
13.2. Ministro-Substituto convocado: Augusto Sherman Cavalcanti.
13.3. Ministros-Substitutos presentes: Marcos Bemquerer Costa, André Luís de Carvalho e Weder de Oliveira.

BRUNO DANTAS

Adoto como relatório a instrução elaborada pela secretaria responsável pela análise da demanda (peça 23) , que contou com o apoio do Ministério Público junto ao TCU (peça 26) :
"INTRODUÇÃO
1.	Trata-se do exame do ato inicial de concessão da aposentadoria de Mara Jeanne Lira Távora Gurjão (CPF: XXX.528.113-XX) , servidora da Superintendência Estadual da Funasa no Estado do Ceará. O ato em exame obteve registro tácito em razão do decurso de mais de 5 (cinco) anos desde sua entrada no TCU. A teor do contido no art. 260, § 2º, do Regimento Interno do TCU, a presente instrução cuida da revisão de ofício do ato em comento.
2.	O ato em exame foi submetido, para fim de registro, à apreciação do Tribunal de Contas da União (TCU) , de acordo com o art. 71, inciso III, da Constituição Federal. O cadastramento e a disponibilização ao TCU ocorreram por intermédio do Sistema de Apreciação e Registro de Atos de Admissão e Concessões, na forma dos arts. 2º, caput e incisos I a VI, e 4º, caput, da Instrução Normativa - TCU 78/2018.
HISTÓRICO
3.	O ato de concessão em comento, cuja data de vigência é 3/8/2011, foi disponibilizado ao TCU em 1/2/2016.
4.	Em 29/9/2020 (peça 5) , esta Unidade Técnica elaborou instrução com proposta de ilegalidade do ato de concessão ora examinado, em razão da não absorção da parcela alusiva ao PCCS, configurando erro na execução de provimento judicial.
5.	Encaminhados os autos ao Ministério Público (MP/TCU) , o douto parquet anuiu com a proposta desta Secretaria de Fiscalização, emitindo parecer nos seguintes termos (peça 7) :
Trata-se da apreciação, para fins de registro, de ato de aposentadoria emitido pela Superintendência Estadual da Funasa no Estado do Ceará. 
A Secretaria de Fiscalização de Pessoal (Sefip) propõe a ilegalidade do referido ato, em razão do pagamento de parcela relativa ao PCCS, não absorvida corretamente pelos aumentos concedidos à carreira da interessada, conforme estabelece a jurisprudência deste Tribunal.
De fato, no que se refere ao PCCS, o art. 2º da Lei 11.355/2006 dispôs que o servidor que optasse por integrar a Carreira da Previdência, da Saúde e do Trabalho ou por perceber as vantagens dela decorrentes renunciaria às parcelas de valores incorporados à remuneração por decisão administrativa ou judicial, referentes ao adiantamento pecuniário de que trata o art. 8º da Lei 7.686/1988 (PCCS) , que vencessem após o início dos efeitos financeiros referidos no § 1º do art. 2º da mesma Lei. 
Ocorre que a absorção da referida parcela tem sido feita de forma incorreta pelas Unidades Jurisdicionadas, as quais têm aplicado na referida absorção um percentual de 47,11%, que por diversas vezes já foi considerado irregular por este Tribunal, haja vista que os aumentos de remuneração no período de absorção do PCCS resultam em um percentual superior, a exemplo dos acórdãos da 1ª Câmara 8.018/2013 e 1.108/2014, relatados pelo Ministro Walton Alencar Rodrigues; e 1.502/2015, relatado pelo Ministro Benjamin Zymler, cuja ementa deste último assim dispõe:
APOSENTADORIA. INCLUSÃO INDEVIDA, NOS PROVENTOS, DE PARCELA ALUSIVA AO ADIANTAMENTO PECUNIÁRIO PREVISTO NA LEI 7.686/1988 (PCCS) , ENTÃO JÁ INTEGRADO AOS VENCIMENTOS ORDINÁRIOS DOS CARGOS DE ORIGEM DOS INTERESSADOS. NEGATIVA DE REGISTRO DOS ATOS. MONITORAMENTO. SUPERVENIÊNCIA DA LEI 11.355/2006, ADMITINDO A SUBSISTÊNCIA DA VANTAGEM ATÉ SUA EVENTUAL ABSORÇÃO POR NOVO PLANO DE CARREIRA. ERRO NA IMPLEMENTAÇÃO DA ESTRUTURA REMUNERATÓRIA ESTABELECIDA NAS LEIS 11.355/2006 E 11.784/2008, OCASIONANDO PAGAMENTOS A MAIOR AOS INATIVOS. COMPENSAÇÃO INCORRETA DO ADIANTAMENTO PECUNIÁRIO. DETERMINAÇÃO CORRETIVA. PEDIDO DE REEXAME. NÃO APRESENTAÇÃO DE ELEMENTOS BASTANTES PARA ALTERAR A DELIBERAÇÃO RECORRIDA. NÃO PROVIMENTO.
Ante o exposto, este membro do Ministério Público de Contas, em consonância com a Unidade Técnica, entende que o ato de aposentadoria constante dos autos deve ser considerado ilegal e ter seu registro negado.
6.	Em 1/6/2021 (peça 9) , foi prolatado o Acórdão 8467/2021-TCU-Primeira Câmara, de relatoria do Ministro Benjamin Zymler, reconhecendo o registro tácito do ato de concessão de aposentadoria constante deste feito, e determinando a adoção dos procedimentos tendentes à revisão de ofício da presente concessão, caso demonstrada a incorreção da absorção da rubrica oriunda do adiantamento pecuniário de que trata o art. 8º da Lei nº 7.686, de 2 de dezembro de 1988.
7.	Conforme termo de sorteio constante da peça 15, o Ministro Bruno Dantas foi designado relator da presente revisão de ofício.
8.	Esta Sefip notificou a interessada a oferecer contrarrazões à revisão de ofício do acórdão acima citado (peças 18 e 19) , vindo aos autos suas alegações de defesa (peças 20 e 21) .
EXAME TÉCNICO
9.	A servidora Mara Jeanne Lira Távora Gurjão (CPF: XXX.528.113-XX) se aposentou voluntariamente em 3/8/2011, com proventos integrais, com amparo no art. 3º da Emenda Constitucional 47/2005.
10. O Controle Interno emitiu parecer pela legalidade da concessão, fazendo constar justificativa nos seguintes termos:
PARECER CONCLUSIVO Nº 118/2016/NAC4/CGU/Regional-CE, de 26/1/2016 Após análise da aposentadoria publicada no DOU de03/08/2011, por meio da Portaria nº 1034, de 01/08/2011, propomos a LEGALIDADE da concessão, registrada no SISAC nº 10580352-04-2011-000117-9, ressalvando que a FUNASA não se pronunciou quanto aos acertos financeiros do pagamento nos proventos da interessada até o mês de abril de 2014, da vantagem consignada na rubrica 82490 - VPNI § 1º ART.147 LEI 11355/06, no valor de R$ 1.067,24, correspondente ao valor pago até outubro/2002, na rubrica 00464-DIF. VENC. ART.17 DA LEI 9624.Dessa forma, restituímos este processo à citada Unidade para aguardar o julgamento pelo Tribunal de Contas da União.
11.	 Conforme se verifica nos dados extraídos do Siape (peça 2) , bem como no ato de concessão ora examinado, a servidora percebe parcela decorrente de provimento judicial, alusiva ao Plano de Classificação de Cargos e Salários-PCCS (Rubrica 16171 DECISAO JUDICIAL TRANS JUG APO, no valor de R$ 1.067,24) , parcela essa que deveria ter sido absorvida, conforme jurisprudência firmada no âmbito desta Corte de Contas (Acórdãos 4.967/2012, de relatoria do Ministro Walton Alencar Rodrigues, 4.054/2013, de relatoria do Ministro Benjamin Zymler, 1.403/2014, de relatoria do Ministro Benjamin Zymler, e 1.108/2014, de relatoria do Ministro Walton Alencar Rodrigues, todos da 1ª Câmara) .
RESPOSTA À OITIVA
12.	 Em seu arrazoado em resposta à oitiva (peças 20 e 21) , a interessada não apresentou elementos aptos a elidir a irregularidade apontada, tendo argumentado tão somente que decaiu o direito de a Administração suprimir a vantagem impugnada.
Exame da alegação
13.	 No que se refere à alegação de decadência do direito de a Administração rever o ato de concessão, cumpre reportar que, decorridos 5 (cinco) anos desde o ingresso do ato de concessão nesta Corte de Contas, foi reconhecido o seu registro tácito (peça 9) , sem prejuízo, contudo, de se proceder à revisão de ofício, consoante o disposto no art. 260, § 2º, do Regimento Interno do TCU, como também o entendimento esposado pelo Supremo Tribunal Federal (STF) nos autos do RE 636.553/RS (rel. Ministro Gilmar Mendes) .
14.	 Assim, mediante revisão de ofício, propõe-se considerar ilegal, para fim de registro, o ato inicial de concessão de aposentadoria ora examinado.
15.	 Por derradeiro, registre-se que a análise do presente feito observou o regramento inscrito na Resolução TCU 315/2020.
CONCLUSÃO
16.	 Desse modo, mediante revisão de ofício, propõe-se considerar ilegal, negando-lhe registro, o ato inicial de concessão da aposentadoria da servidora Mara Jeanne Lira Távora Gurjão (CPF: XXX.528.113-XX) , em razão da não absorção da parcela alusiva ao PCCS proporcionalmente à implantação das tabelas de vencimentos básicos constantes do Anexo IV da Lei 11.355/2006 (alterado pelo anexo IV-A, incluído pela Lei 11.784/2008) , conforme determinam os artigos 2º e 7º da Lei nº 11.355/2006.
PROPOSTA DE ENCAMINHAMENTO
17.	 Ante o exposto, e de conformidade com o preceituado nos artigos 71, III, da Constituição Federal de 1988; 1º, V, e 39, II, da Lei 8.443/1992; 1º, VIII, 259, II, 260, § 1º, e 262, § 2º, do Regimento Interno/TCU, e tendo em vista o entendimento assentado no Acórdão 122/2021-TCU-Plenário, de relatoria do Ministro Walton Alencar Rodrigues, propõe-se:
17.1 rever de ofício o Acórdão 8467/2021-TCU-Primeira Câmara, de relatoria do Ministro Benjamin Zymler, de modo a considerar ilegal, negando-lhe registro, o ato inicial de concessão da aposentadoria da servidora Mara Jeanne Lira Távora Gurjão (CPF: XXX.528.113-XX) , haja vista a não absorção da parcela alusiva ao PCCS (Rubrica 16171 DECISAO JUDICIAL TRANS JUG APO, no valor de R$ 1.067,24) , configurando erro na execução do provimento judicial.
17.1.1 dispensar o ressarcimento das quantias indevidamente recebidas, presumida a boa-fé, consoante o disposto no Enunciado 106 da Súmula de Jurisprudência do TCU;
17.1.2 determinar à Superintendência Estadual da Funasa no Estado do Ceará que, nos termos do art. 262, caput, do Regimento Interno do TCU, e art. 4º, inciso I, da Resolução TCU 315/2020:
a) abstenha-se de realizar pagamentos decorrentes do ato de concessão considerado ilegal, no prazo de 15 (quinze) dias, contado a partir da ciência dessa deliberação, sujeitando-se a autoridade administrativa omissa à responsabilidade solidária;
b) comunique a interessada acerca do teor deste Acórdão, alertando-a de que o efeito suspensivo proveniente da interposição de eventuais recursos junto ao TCU não a eximirá da devolução dos valores percebidos indevidamente após sua notificação, caso os recursos não sejam providos;
c) emita e disponibilize no sistema e-Pessoal, no prazo de 30 (trinta) dias, novo ato de concessão, escoimado da irregularidade apontada, nos termos do art. 262, § 2º, do Regimento Interno do TCU; e
d) encaminhe ao Tribunal o comprovante de que a interessada tomou ciência do inteiro teor desta deliberação."
	É o relatório.

não há

Procurador Sergio Ricardo Costa Caribé.

aposentadoria. ato com entrada no tcu há mais de 5 anos. registro tácito, com possibilidade de revisão de ofício. oitiva. INCLUSÃO, NA ESTRUTURA DE PROVENTOS, de DIFERENÇA PESSOAL NOMINALMENTE IDENTIFICADA - DPNI SEM SUA ABSORÇÃO PELAS TABELAS DE VENCIMENTO BÁSICO DE QUE TRATA O ANEXO IV DA LEI 11.355/2006 (ALTERADO PELO ANEXO IV-A, INCLUÍDO PELA LEI 11.784/2008), CONFORME DETERMINAM OS ARTS. 2º, § 4º, 7º, 7ºA, 7B, CAPUT E PARÁGRAFO ÚNICO, DAQUELA NORMA. revisão de ofício para considerar ilegal a concessão. determinação. ciência.

APOSENTADORIA (APOS)

Secretaria de Fiscalização de Integridade de Atos e Pagamentos de Pessoal e de Benefícios Sociais (Sefip).

Cuidam os autos de ato de aposentadoria encaminhado pela Superintendência Estadual da Funasa no Estado do Ceará.
2.	Referido ato foi considerado tacitamente registrado nos termos do Acórdão 8467/2021-TCU-Primeira Câmara, por ter dado entrada no TCU há mais de 5 anos quando de sua apreciação.
3.	Isso porque que o Supremo Tribunal Federal, ao julgar o Recurso Extraordinário 636.553/RS, fixou a tese de que "em atenção aos princípios da segurança jurídica e da confiança legítima, os Tribunais de Contas estão sujeitos ao prazo de 5 anos para o julgamento da legalidade do ato de concessão inicial de aposentadoria, reforma ou pensão, a contar da chegada do processo à respectiva Corte de Contas".
4.	Ao apreciar embargos de declaração opostos perante a referida decisão, o STF reconheceu que, após o registro tácito do ato pelo decurso do prazo de cinco anos, abre-se a possibilidade de sua revisão de ofício, no prazo de cinco anos contados do registro.
5.	Em respeito à decisão da Suprema Corte, o TCU firmou entendimento por meio do Acórdão 122/2021-TCU-Plenário (relator Walton Alencar Rodrigues) no sentido de que, após o prazo de cinco anos da entrada do ato nesta Corte, sem apreciação pelo Tribunal, ele deve ser considerado tacitamente registrado, abrindo-se, a partir daí, a possibilidade de sua revisão no prazo de cinco anos.
6.	No caso concreto, o ato examinado foi disponibilizado ao TCU há mais de cinco anos, situação que atrai o registro tácito, com possibilidade de revisão de ofício, porquanto não transcorridos mais de dez anos desde a entrada no Tribunal.
7.	Por se tratar de revisão de ofício, hipótese do art. 260, § 2º, do Regimento Interno do TCU, foi realizada a oitiva da interessada, que apresentou os elementos constantes das peças 20 e 21. Além disso, nos termos da Questão de Ordem aprovada pelo Tribunal Pleno em sessão de 16/8/2006, os autos foram submetidos a sorteio de relator, ocasião em que fui designado para conduzir esta etapa processual.
8.	No mérito, acompanho o posicionamento da secretaria especializada, que contou com o apoio do Ministério Público junto ao TCU, adotando como razões de decidir os fundamentos de seu parecer, sem prejuízo das seguintes considerações.
9.	De pronto, cumpre rechaçar a alegação da interessada de que haveria decadência do direito de a Administração suprimir a vantagem impugnada, pois a recebe há mais de cinco anos. É que o Supremo Tribunal Federal tem jurisprudência assentada (MS 24.997-8/DF, MS 24.958-7/DF e MS 25.015-1/DF) , acompanhada pelo TCU (Súmula 278) , no sentido de que o ato de aposentadoria, reforma ou pensão, por sua natureza complexa, somente se aperfeiçoa com o exame e consequente registro pelo Tribunal de Contas, nos termos do art. 71, inciso III, da Constituição Federal, momento em que passa a correr o prazo decadencial.
10.	No caso, conforme esclarecido, não transcorreram mais de cinco anos desde o registro tácito da concessão, de forma que, nos termos delineados pelo STF no RE 636.553/RS, é plenamente possível iniciar o procedimento de revisão de ofício com vistas a impugnar a impropriedade identificada, o que se faz agora.
11.	Em relação à parcela de PCCS, também denominada de DPNI, convém rememorar que ela advém de diferença salarial relativa ao antigo PCCS, decorrente de decisão judicial que reconheceu aos servidores dos extintos INPS, INAMPS e IAPAS o direito aos reajustes legais, referentes aos meses de fevereiro a outubro de 1988, incidentes sobre a parcela denominada "adiantamento do PCCS", os quais, à época, teriam sido indevidamente suprimidos.
12.	Por sua vez, a Lei 8.460/1992 determinou que a vantagem do PCCS, inicialmente concedida sob a forma de adiantamento, fosse incorporada em definitivo à remuneração ordinária dos servidores, a ser compensada quando do advento de um futuro plano de classificação de cargos e salários. Dessa forma, a continuidade do pagamento da vantagem de forma destacada tornou-se irregular por caracterizar pagamento em duplicidade.
13.	Todavia, a Medida Provisória 146/2003 (convertida na Lei 10.855/2004) passou a admitir a continuidade da percepção do PCCS para todos aqueles que tinham a vantagem incluída em sua remuneração em rubrica específica, exceto os ocupantes dos cargos de Supervisor Médico Pericial, Auditor-Fiscal da Previdência Social e Procurador Federal, expressamente excluídos da esfera de incidência da referida lei.
14.	Posteriormente, a Lei 11.355/2006, modificada pela Lei 11.490/2006, determinou que os valores alusivos ao antigo PCCS fossem convertidos em diferença pessoal nominalmente identificada (DPNI) , parcela ora discutida, conforme estabelecido no artigo 2º, §4º:
"Art. 2º Os servidores ocupantes dos cargos referidos no caput do art. 1º desta Lei serão enquadrados na Carreira da Previdência, da Saúde e do Trabalho de acordo com as respectivas atribuições, requisitos de formação profissional e posição relativa nas Tabelas de Correlação, constantes do Anexo II desta Lei.
§ 1º O enquadramento de que trata o caput deste artigo dar-se-á mediante opção irretratável do servidor, a ser formalizada no prazo de 90 (noventa) dias, a contar da vigência da Medida Provisória nº 301, de 29 de junho de 2006, na forma do Termo de Opção constante do Anexo III desta Lei, com efeitos financeiros a partir das datas de implementação das tabelas de vencimento básico referidas no Anexo IV desta Lei. (Vide Lei nº 11.538, de 2007) .
 (...) 
§ 4o Os valores incorporados à remuneração objeto da renúncia a que se refere o § 2o deste artigo que forem pagos aos servidores ativos, aos aposentados e aos pensionistas, por decisão administrativa ou judicial, no mês de fevereiro de 2006, sofrerão redução proporcional à implementação das tabelas de vencimento básico de que trata o art. 7o desta Lei, e os valores excedentes serão convertidos em diferença pessoal nominalmente identificada, de natureza provisória, redutível na proporção acima referida, sujeita apenas ao índice de reajuste aplicável às tabelas de vencimentos dos servidores públicos federais, a título de revisão geral das remunerações e subsídios. (Redação dada pela Lei nº 11.490, de 2007) " (grifo acrescido) 
15.	Ou seja, ao definir que a DPNI é "redutível na proporção acima referida", significa dizer que ela será reduzida à medida que forem implantadas as tabelas previstas no Anexo IV da referida Lei (§1º supra) . Dessa forma, a continuidade do pagamento da DPNI só é possível caso haja valor excedente após a total implantação do plano de carreira, conforme prevê o art. 2º, § 5º, da norma discutida:
"§ 5º Concluída a implementação das tabelas, em dezembro de 2011, o valor eventualmente excedente continuará a ser pago como vantagem pessoal nominalmente identificada, sujeita apenas ao índice de reajuste aplicável às tabelas de vencimento dos servidores públicos federais, a título de revisão geral das remunerações e subsídios, respeitado o que dispõem os §§ 3º e 4º deste artigo." 
16.	Com a superveniência da Lei 11.784/2008, as tabelas de vencimento foram ajustadas de forma a serem definitivamente implementadas em julho de 2011 (artigo 40 da Lei 11.784/2008) , alterando, portanto, os prazos previstos nos § 3º e § 5º do artigo 2º da Lei 11.355/2006 (vide artigo 7º-C, abaixo descrito) :
"Art. 7º-A. A partir de 1º de março de 2008, as tabelas de vencimento básico da Carreira da Previdência, da Saúde e do Trabalho serão implementadas, progressivamente, nos meses de março de 2008, fevereiro de 2009, julho de 2010 e julho de 2011, conforme os valores constantes das tabelas de vencimento básico a que se refere o Anexo IV-A desta Lei. (Incluído pela Lei nº 11.784, de 2008) 
Art. 7º-B. No cálculo dos valores dos vencimentos básicos referidos no art. 7º-A desta Lei, foram incorporados os valores correspondentes às parcelas de aumento dos vencimentos básicos, previstos no Anexo IV desta Lei. 
Parágrafo único. Concluída a implementação das tabelas a que se refere o art. 7º-A e o Anexo IV-A desta Lei, em julho de 2011, o valor eventualmente excedente, de que trata o § 4º do art. 2º desta Lei, continuará a ser pago como vantagem pessoal nominalmente identificada, sujeita apenas ao índice de reajuste aplicável às tabelas de vencimento dos servidores públicos federais, a título de revisão geral das remunerações e subsídios, respeitado o que dispõem os §§ 3º e 4º do art. 2º desta Lei. (Incluído pela Lei nº 11.784, de 2008) 
Art. 7º-C. Em função do disposto nos arts. 7º-A e 7º-B desta Lei, os prazos referidos nos §§ 3º e 5º do art. 2º desta Lei [11.355/2006] ficam alterados para julho de 2011. (Incluído pela Lei nº 11.784, de 2008) "
17.	Ressalte-se que tanto o parágrafo único do art. 7º-B quanto o art. 7º-C da referida Lei fazem menção à continuidade do pagamento da DPNI como VPNI somente após a implantação completa das tabelas da Lei 11.355/2006, o que ocorreu em julho de 2011. Ou seja, o valor eventualmente excedente após julho de 2011 seria pago sob a forma de VPNI, não mais sujeito a absorções decorrentes daquela implantação, mas tão somente aos reajustes lineares de remuneração dos servidores públicos.
18.	Aliás, para ingressarem no plano da Lei 11.355/2006, os servidores assinaram o termo de opção previsto no anexo III daquela norma, renunciando à parcela do antigo PCCS limitada à diferença entre os valores de remuneração resultantes do vencimento básico vigente no mês de fevereiro de 2006 e os valores de remuneração resultante do vencimento básico proposto para julho de 2011.
19.	Diante desse panorama, o TCU considerou regularizado o pagamento da parcela de PCCS aos optantes da carreira instituída pela Lei 11.355/2006, desde que o seu pagamento estivesse obedecendo aos ditames dessa Lei, ou seja, estivesse sendo reduzido proporcionalmente à implantação das novas tabelas de remuneração (v. Acórdão 2131/2006-TCU-Plenário) .
20.	Posteriormente, a Lei 12.998/2014, no seu art. 30, transformou a DPNI eventualmente ainda devida em dezembro de 2013 em DI, nos seguintes termos: 
"Art. 30. As vantagens previstas no § 5º do art. 3º da Lei nº 10.855, de 1º de abril de 2004, e no § 5º do art. 2º da Lei no 11.355, de 19 de outubro de 2006, ficam transformadas, a partir de 1º de janeiro de 2014, em Diferença Individual, a ser paga nos valores relativos à competência de dezembro de 2013, efetivamente percebidos pelo servidor, e não servirá de base de cálculo de nenhuma vantagem ou gratificação, estando sujeita exclusivamente à atualização decorrente de revisão geral da remuneração dos servidores do Poder Executivo Federal."
21.	Assim, como a Lei 11.355/2006 não foi revogada ou modificada pela Lei 12.998/2014, conclui-se que a parcela de DI somente estará correta se representar o resíduo de DPNI (antigo PCCS) que ainda fosse devido em julho de 2011, após os reajustes remuneratórios produzidos pela Lei 11.784/2008.
22.	Nesse sentido, a metodologia para fins de apuração do resíduo de DPNI deve orientar-se pelos comandos contidos no art. 2º, § 3º, da Lei 11.355/2006.
23.	O referido dispositivo, ao tratar da questão, faz alusão à diferença entre "os valores de remuneração resultantes do vencimento básico", que, no caso, seriam os valores correspondentes à soma do vencimento básico do cargo efetivo com as gratificações que o tem como base de cálculo e com os anuênios, linha de raciocínio que tem sido considerada a mais acertada pela Corte de Contas (v. Acórdão 3979/2015-TCU-Primeira Câmara e 3.980/2015-TCU -1ª Câmara) .
24.	Nesse contexto, comparando-se as alterações ocorridas na remuneração da interessada entre fevereiro de 2006 e julho de 2011 com a parcela de PCCS percebida em fevereiro de 2006, conclui-se que, com a implementação dos novos vencimentos básicos pela Lei 11.355/2006, alterada pela Lei 11.784/2008, essa vantagem não foi objeto das devidas absorções.
25.	Assim, considerando que os valores atualmente pagos a título de PCCS/DPNI estão em desacordo com a legislação de regência, impõe-se a revisão de ofício do Acórdão 8467/2021-TCU-Primeira Câmara para considerar ilegal a concessão, com negativa de registro e com determinação corretiva dessa impropriedade, sem prejuízo de dispensar a devolução dos valores indevidamente recebidos de boa-fé, nos termos do enunciado 106 da súmula da jurisprudência predominante do TCU.
	Em face do exposto, voto por que o Tribunal adote a deliberação que ora submeto à apreciação deste Colegiado.
	TCU, Sala das Sessões Ministro Luciano Brandão Alves de Souza, em 27 de julho de 2022.
Ministro BRUNO DANTAS
Relator